臺灣板橋地方法院刑事判決　　　　　　　96年度易緝字第43號
公　訴　人　臺灣板橋地方法院檢察署檢察官
被　　　告　乙○○
上列被告因竊盜案件，經檢察官提起公訴（九十四年度偵字第一
五五０一號），本院判決如下：
    主  文
乙○○竊盜，處有期徒刑肆月，如易科罰金，以銀元參佰元折算
壹日。
    事  實
一、乙○○前於民國九十二年間因贓物案件，經法院判處拘役二
    十日，並得易科罰金確定，嗣於九十二年六月二十六日易科
    罰金執行完畢（不構成累犯）。詎其猶不知悔改，仍基於意
    圖為自己不法所有之犯意，先於九十四年八月十六日凌晨某
    時許，在友人林建良位於臺北縣板橋市板橋火車站附近之住
    處，趁甲○○酒醉不醒之際，徒手竊取甲○○所有之車牌號
    碼ＱＣ二－五九一號輕型機車之鑰匙一支後，隨即前往甲○
    ○停放該機車之臺北縣板橋火車站附近某停車場，持該竊得
    之鑰匙接續竊取該機車，得手後，供己代步之用；嗣於同年
    九月九日下午二時四十分許，在臺北縣林口鄉○○路○段三
    五六號前為警查獲，並起出該機車及鑰匙，始查悉上情。
二、案經甲○○訴由臺北縣政府警察局新莊分局報告臺灣板橋地
    方法院檢察署檢察官偵查起訴。
    理  由
壹、程序方面有關證據能力部分：被告乙○○就本案卷內證據資
    料之證據能力不予爭執，且均同意引為證據（詳見本院卷第
    三十七至三十八頁），且迄於言詞辯論終結前，亦未就本院
    所調查之證據主張有不得作為證據之情形，是本案卷內證據
    資料均得作為本案證據，且經本院審酌後，認下述證據並無
    違法取證或證據力明顯偏低之情形，以資為證據並無不當，
    則揆諸刑事訴訟法第一百五十九條之五規定意旨，本案經調
    查之證據，均有證據能力，合先敘明。
貳、實體方面：
一、訊據被告乙○○固坦承伊於上開時、地，騎乘該機車為警查
    獲之事實，惟矢口否認有何竊盜犯行，並辯稱：伊於九十四
    年八月十日左右，在臺北縣土城市○○路甲○○住處，透過
    友人林建良向甲○○借得該機車云云置辯。然查被告於上開
    時、地，竊取告訴人甲○○之機車鑰匙及機車之事實，業據
    告訴人甲○○迭於警詢及偵訊時具結證述：警方查獲之機車
    是我的，是於九十四年八月十六日早上八時三十分在板橋火
    車站附近發現失竊，鑰匙同時失竊，有上鎖，沒有借人使用
    ；機車鑰匙是於同年月十六日凌晨二時許放在我朋友建良在
    板橋火車站附近的住處，當時我酒醉在建良家睡覺，於同日
    上午清醒後，發現機車及鑰匙不見，才報案；我於同年月十
    五日晚上七時跟阿昌等人喝酒，我騎機車去板橋火車站附近
    海產店喝酒，喝完酒，阿昌載我去阿良家睡覺，隔天早上八
    點多起床叫阿良載我去火車站騎車，發現機車不見等語（詳
    見偵查卷第十七至十九、三十五至三十六頁）明確，並有贓
    物認領保管單二紙、照片四張、車輛竊盜、車牌失竊資料各
    別查詢報表－查詢車輛認可資料、臺北縣政府警察局車輛尋
    獲電腦輸入單各乙紙（詳見偵查卷第二十一至二十五、三十
    八頁）附卷可稽；況被告先於警詢時供稱：該機車係伊於九
    十四年八月十五日晚上七時許，在土城市○○路向甲○○借
    的，甲○○提供機車鑰匙，當時只有伊一人云云（詳見偵查
    卷第十二頁）；嗣又改稱：借車時建良在場云云（詳見偵查
    卷第十五、二十一至二十二頁）；復於本院訊問時供稱：伊
    跟林建良借車，在為警查獲前一星期，地點在林建良住處，
    土城青雲路靠近德霖技術學院附近；這輛機車是伊向林建良
    的朋友即車主借的云云（詳見本院卷第二十一頁）；再改稱
    ：於九十四年八月十日左右在土城青山路甲○○住處向甲○
    ○借的，伊透過友人林建良向甲○○借的云云（詳見本院卷
    第三十七頁），是被告究竟如何向告訴人借得該機車乙節，
    其前後供述不一，且核與告訴人於警詢及偵訊時指述：該機
    車沒有借給別人等語不符，以及衡諸被告自承：伊沒有約定
    還車時間，且告訴人沒有把機車行照交給伊；告訴人不知道
    伊要借多久；伊透過朋友知道告訴人電話，伊打電話沒有聯
    絡到告訴人，伊忘了電話幾號；本案被查獲前沒有跟告訴人
    連絡云云（詳見本院卷第五十九至六十頁），顯與一般借車
    使用之常情有違，況本件被告遭警查獲時，該機車並未懸掛
    車牌，有被告警詢筆錄可稽（詳見偵查卷第十二頁），則該
    機車若確係被告向告訴人合法借用，何以將車牌拆下，未懸
    掛？則被告辯稱：伊向告訴人借用該車云云，顯係事後卸責
    之詞，不足採信。故本件事證已臻明確，被告犯行堪以認定
    ，應予依法論科。
二、論罪科刑部份：
(一)、法律修正後之適用：被告行為後，刑法於九十四年二月二日
    修正公布，並自九十五年七月一日起施行，其中修正刑法第
    二條、第四十一條、第四十七條、第五十六條等規定。按行
    為後法律有變更者，適用行為時之法律，但行為後之法律有
    利於行為人者，適用最有利於行為人之法律，現行刑法第二
    條第一項訂有明文。此條規定乃為與刑法第一條罪刑法定主
    義契合，以貫徹法律禁止溯及既往之原則，係規範行為後法
    律變更所生新舊法律比較適用之準據法，是刑法第二條雖經
    修正，但既屬適用法律之準據法，則本身尚無比較新舊法之
    問題，應一律適用裁判時之現行刑法第二條規定以決定適用
    之刑罰法律，合先敘明。又刑法修正之比較新舊法，應就罪
    刑有關之共犯、未遂犯、想像競合犯、牽連犯、連續犯、結
    合犯，以及累犯加重、自首減輕暨其他法定加減原因（如身
    分加減）與加減例等一切情形，綜其全部罪刑之結果而為比
    較，最高法院九十五年五月二十三日九十五年度第八次刑事
    庭會議決議可資參照。經查：
１、修正後刑法施行法增訂第一條之一：「中華民國九十四年一
    月七日刑法修正施行後，刑法分則編所定罰金之貨幣單位為
    新臺幣。九十四年一月七日刑法修正時，刑法分則編未修正
    之條文定有罰金者，自九十四年一月七日刑法修正施行後，
    就其所定數額提高為三十倍。但七十二年六月二十六日至九
    十四年一月七日新增或修正之條文，就其所定數額提高為三
    倍」及刑法第三十三條第五款修正為：「主刑之種類如下：
    五、罰金：新臺幣一千元以上，以百元計算之」等規定，是
    依修正後之法律，刑法第三百二十條第一項之竊盜罪最高罰
    金刑為新臺幣一萬五千元、最低為一千元；然依被告行為時
    之刑罰法律，即罰金罰鍰提高標準條例第一條前段規定之提
    高倍數十倍及刑法第三十三條第五款規定之罰金最低額一元
    計算，該罪之罰金刑最高為銀元五百元，最低額為銀元一元
    ，若換算為新臺幣，最高額雖與新法同為新臺幣一萬五千元
    ，然最低額為新臺幣三元。是比較上述修正前、後之刑罰法
    律，自以被告行為時之法律較有利於被告。
２、又刑法第四十一條第一項前段有關易科罰金折算標準之規定
    ，九十五年七月一日起施行之新刑法修正為：「犯最重本刑
    為五年以下有期徒刑以下之刑之罪，而受六個月以下有期徒
    刑或拘役之宣告者，得以新臺幣一千元、二千元或三千元折
    算一日，易科罰金。」，而依修正前同條項規定：「得以一
    元以上三元以下折算一日，易科罰金」，及修正前罰金罰鍰
    提高標準條例第二條（現已刪除）規定，就其原定數額提高
    為一百倍折算一日，則係以銀元一百元、二百元、三百元折
    算一日，經折算為新臺幣幣值後，以新臺幣三百元、六百元
    、九百元折算一日。是比較修正前後之易科罰金折算標準，
    自以行為時即修正前之規定，較有利於被告。
３、綜上所述，以九十五年七月一日生效施行前之刑法規定，較
    有利於被告，是依現行刑法第二條第一項前段規定，自應適
    用被告行為時之法律即修正前之刑法及罰金罰鍰提高標準條
    例第二條之規定。
(二)、被告竊取該機車鑰匙及機車，核其所為，係犯刑法第三百二
    十條第一項之竊盜罪。被告二次竊盜之行為，乃係基於單一
    犯意接續為之，應論以竊盜之接續犯。爰審酌被告前於九十
    二年間因贓物案件，經法院判處拘役二十日，並得易科罰金
    確定，嗣於九十二年六月二十六日易科罰金執行完畢（不構
    成累犯）在案，此有臺灣高等法院被告前案紀錄表乙份附卷
    可證，是其素行非佳，且正值年輕力壯，卻不思循正途賺取
    所需，竊取他人財物，對於被害人所生之損害非輕，且犯後
    飾詞否認犯行，毫無悔意，惟其犯罪之手段尚屬輕微等一切
    情狀，量處如主文所示之刑，且依修正前刑法第四十一條第
    一項前段及修正前罰金罰鍰提高標準條例第二條之規定，併
    予諭知易科罰金之折算標準，以示懲儆。
據上論斷，應依刑事訴訟法第二百九十九條第一項前段，刑法第
二條第一項前段、第三百二十條第一項、（修正前）第四十一條
第一項前段，罰金罰鍰提高標準條例第一條前段、（修正前）第
二條，判決如主文。
本案經檢察官彭聖斐到庭執行職務。
中　　華　　民　　國　　96　　年　　4 　　月　　30　　日
                  刑事第六庭審判長法　官  許仕楓
                                  法  官  林鈺琅
                                  法  官  饒金鳳
以上正本證明與原本無異。
如不服本判決應於送達後十日內向本院提出上訴狀。
                                  書記官  王春森
中　　華　　民　　國　　96　　年　　4 　　月　　30　　日
附錄本案論罪科刑法條全文：
中華民國刑法第三百二十條第一項：
意圖為自己或第三人不法之所有，而竊取他人之動產者，為竊盜
罪，處五年以下有期徒刑、拘役或五百元以下罰金。
